【裁判字號】    95,交抗,741
【裁判日期】    950919
【裁判案由】    違反道路交通管理處罰條例
【裁判全文】
臺灣高等法院交通事件裁定             95年度交抗字第741號
抗  告  人
即受處分人  甲○○
上列抗告人即受處分人因違反道路交通管理處罰條例案件，不服
台灣桃園地方法院，中華民國95年8月22日所為裁定（95年度交
聲字第326號），提起抗告，本院裁定如下：
    主  文
抗告駁回。
    理  由
一、按汽車已領有號牌而未懸掛者，處汽車所有人新台幣（下同
    ）3600元以上10800元以下罰鍰，並禁止其行駛，前項牌照
    、號牌吊銷之，道路交通管理處罰條例第12條第1項第7款及
    第2項定有明文。
二、原裁定意旨略以：受處分人於民國（以下同）95年4月4日上
    午10時40分許，駕駛車牌號碼2951－FK號自用小貨車在新竹
    線關西鎮臺三線56公里處，因未懸掛前車牌而為警掣單舉發
    違規之事實，業據受處分人坦承不諱，核與證人即舉發之員
    警藍意芳於原審證述之證詞相符，受處分人確有於上開時、
    地駕駛車輛未懸掛前車牌之事實明確。受處分人雖辯稱：於
    95年4月3日晚間因經警舉發車輛前方不能掛保險桿，而拆卸
    保險桿並拆裝車牌，當日駕車行駛之道路地勢不佳，以致前
    車牌半掉落，螺絲斷裂，無法裝置，因而將前車牌放置車上
    ，非故意不懸掛大牌云云。惟其既前一日已裝置固定車牌，
    依一般常情應不至於翌日行車時螺絲即予斷裂脫落，受處分
    人所辯因地勢不佳車牌脫落或半脫落，而撿取或拆下放置車
    上云云，均無可採。是本件受處分人有前開交通違規行為，
    堪予認定，受處分人之異議為無理由，而駁回其異議。
三、抗告意旨略以：(1)於95年4月3日22時30分左右，在平鎮市公
    所前經警舉發車輛前後不能掛保險桿被開單拍照，經電視報
    導得知，4至6月份為勸導期，7月份始開始舉發，員警卻提
    前開罰；(2)於95年4月3日晚間經警舉發車前不能掛保險桿，
    而把保險桿拆下裝回車牌，翌日即95年4月4日到新竹關西洽
    公，因該處地勢不佳，地面巔簸，以致前車牌半掉落，螺絲
    斷裂，無法裝置，因而將前車牌放置車上，非故意不懸掛大
    牌云云。
四、經查：依道路交通管理處罰條例第12條第1項第7款、第2項
    規定，汽車已領有號牌而未懸掛者，汽車所有人即應受罰，
    縱認其車號牌掉落或未懸掛係因意外事故所致，非抗告人即
    受處分人故意為之，惟受處分人既已知悉其車號牌掉落之事
    實，其即應立即設法將號牌固定或修復後，始可駕駛其車輛
    。抗告人甲○○於前一日裝置固定車牌時既明知螺絲已有生
    鏽，理應設法將號牌固定或修復後，始可行駛其自用小客車
    ，且依一般常情，如前述，本件抗告人既於本件被查獲前一
    日已裝置固定車牌，該車牌應不至於翌日行車時即因螺絲而
    斷裂脫落，且抗告人明知其車號牌掉落，未將號牌重新安裝
    懸掛而駕駛該車輛，自有可歸責之事由，難謂其未懸掛號牌
    為無過失。又按汽車號牌每車兩面，應正面懸掛於車輛前後
    端之明顯適當位置，前揭道路交通安全規則第11條第1項第1
    款規定至明；汽車所有人領有號牌兩面，倘未分別懸掛於汽
    車之前、後端，即與上開規定有違。縱認受處分人所有車輛
    之車牌係因途中意外掉落屬實，惟查前述車輛應依指定位置
    懸掛車輛號牌規定之本旨，乃在辨識車籍、特定車輛，對交
    通安全之維護有事後規制、追究之功效，茲事體大。抗告人
    既係領有駕駛執照之駕駛人，就「道路交通安全規則」第8
    條前段規定「汽車牌照」包括號牌、行車執照，為行車之許
    可憑證，由汽車所有人向公路監理機關申請登記」及第11條
    第1項第1款「汽車號牌每車二面，應正面懸掛於車輛前後端
    之明顯適當位置」等規定，自不得諉為不知；抗告人於行車
    抵達目的地之前，既已知其所駕駛之車輛車牌脫落，而將之
    放置車上，即不得續為駕駛該車輛，縱有續為駕駛之必要，
    亦應於設法將號牌固定或修復後，再行為之，詎其竟不出此
    ，卻於明知其車牌已掉落而仍駕駛該車，其違規之事實至為
    灼然。
五、原裁定以抗告人本件違規事實明確，認原處分機關援引上開
    道路交通管理處罰條例規定，裁處新台幣8700元及5300元，
    並吊銷牌照，並無不當，而駁回異議；經核原裁定於法並無
    不合。抗告人抗告意旨以前述抗告意旨指摘原裁定不當，求
    予撤銷改判，為無理由，應予駁回。又抗告意旨另以員警舉
    發上開車輛懸掛保險桿不當云云，惟查此部分尚此與本案抗
    告人之違規事實並無直接關連，不予贅述，併予敘明。
據上論斷，應依道路交通案件處理辦法第26條、刑事訴訟法第41
2條，裁定如主文。
中    華    民    國    95    年    9    月    19    日
                  刑事第三庭審判長法  官  許國宏
                                  法  官  楊貴志
                                  法  官  林銓正
以上正本證明與原本無異。
不得再抗告。
                                  書記官  陳玲憶
中    華    民    國    95    年    9     月    20    日


司法院資訊處製作；財團法人民間司法改革基金會備份。
